【裁判字號】    97,交聲,2033
【裁判日期】    971222
【裁判案由】    聲明異議
【裁判全文】
臺灣高雄地方法院交通事件裁定        97年度交聲字第2033號
    原處分機關  高雄市政府交通局
    異  議  人  甲○○
上列異議人因違反道路交通管理處罰條例案件，對於高雄市政府
交通局中華民國97年8 月28日違反道路交通管理事件裁決書（原
處分案號：高市交裁字第裁32-B00000000號）聲明異議，本院裁
定如下：
    主  文
原處分撤銷。
甲○○不罰。
    理  由
一、原處分意旨略以：受處分人甲○○於民國97年8 月6 日1 時
    36分許，騎乘ZHP-289 號機車（下稱本件機車），行經高雄
    市○○路、和平路交岔路口（下稱本件路口），為警攔檢發
    現其身上有明顯酒味，要求進行呼氣酒精濃度測試，詎其拒
    絕接受酒精濃度測試之檢定，經警掣單舉發，爰依道路交通
    管理處罰條例第35條第4 項之規定，裁處罰鍰新臺幣（下同
    ）6 萬元，吊銷駕駛執照，3 年內禁考等情。聲明異議意旨
    則以：異議人年近七旬，且患有肺氣腫之疾病，為警攔檢時
    ，經反覆施以酒精濃度測試檢定多次，均有配合而未拒測，
    惟因無力吹氣故未能顯示酒測值，為此，依法聲明異議，請
    予撤銷原處分等語。
二、按汽車駕駛人拒絕接受酒精濃度測試檢定者，處新臺幣6 萬
    元罰鍰，並當場移置保管該汽車及吊銷該駕駛執照，道路交
    通管理處罰條例第35條第4 項前段定有明文。經查：
（一）本件異議人即受處分人甲○○於上開時間，騎乘本件機車
      ，行經本件路口，經警攔檢發現其身上有酒味，要求其進
      行呼氣酒精濃度測試等情，為異議人所自承，並有高雄市
      政府交通局97年10月15日高市交裁字第0970047851號函所
      附記載異議人拒簽拒測之酒精濃度測試單、舉發單各1 紙
      在卷可稽（見本院卷第4 、33至35頁）。證人即執行本件
      酒測之員警洪博耀則到庭證稱：異議人於攔檢時，已承認
      有酒後騎乘機車，我幫他作酒測時，有教導並示範如何使
      用儀器，異議人吹了很多次，但氣都沒有吹出來，當時異
      議人沒有反應罹患肺氣腫，而一般作酒測除了吹儀器外，
      肇事人會強制抽血，如駕駛人經詢問後同意抽血，也可以
      採抽血方式檢驗，但本件沒有詢問異議人等語（見本院卷
      第23至25頁）。
（二）然異議人既於員警攔檢之初，即已坦承酒駕行為，顯無逃
      避相關交通裁罰及公共危險罪責之意思，衡情並無拒絕酒
      測採證之必要。且其於員警取出儀器施以酒測時，有多次
      反覆吹氣之行為，並無表示不接吹管甚至不肯放入口中之
      抗拒行為，復未表示任何拒絕酒測之言語，此與一般拒絕
      酒測者必設法拖延，甚至悍然拒絕之情形顯然有別，是否
      確有拒絕酒測之意，即非無疑。另異議人於93年8 月6 日
      業經財團法人長庚紀念醫院（高雄）分院診斷有肺氣腫之
      疾病，此類疾病會影響呼吸情形一節，有該醫院97年11月
      7 日（97）長庚院高字第7A 0660 號函及所附檢驗報告在
      卷可稽（見本院卷第40、41頁），足認異議人辯稱其患有
      肺氣腫而無法吹氣之情，非屬有意卸責之詞，而員警於攔
      檢及酒測時，尚不知異議人患有肺氣腫，致未能於徵求異
      議人同意後改以抽血方式檢驗，惟異議人有多次吹氣之行
      為已如前述，實難僅憑異議人因病無力吹氣，致無法測得
      酒精濃度數值，遽認異議人係故意拒絕酒測。異議人上開
      所辯，尚非無據，堪予採信。
三、本件異議人非故意拒絕酒測，而無違反道路交通管理處罰條
    例第35條第4 項前段規定之違規事實，業經認定如前，原處
    分機關遽為裁處罰鍰6 萬元，並吊銷駕駛執照，3 年內禁考
    之裁罰，容有未洽。從而，本件聲明異議為有理由，應由本
    院將原處分撤銷，另為異議人不罰之諭知。
四、依道路交通管理處罰條例第87條第2 項、道路交通案件處理
    辦法第20條前段，裁定如主文。
中    華    民    國    97    年    12    月    22    日
                  交通法庭      法  官  何佩陵
以上正本證明與原本無異。
如不服本裁定，應於收受送達後5 日內，向本院提出抗告狀。
中    華    民    國    97    年    12    月    22    日
                                書記官  鍾淑美


司法院資訊處製作；財團法人民間司法改革基金會備份。
